臺灣板橋地方法院刑事判決　　　　　　　100年度易字第370號
公　訴　人　臺灣板橋地方法院檢察署檢察官
被　　　告　林聖斌
上列被告因違反毒品危害防制條例案件，經檢察官提起公訴（99
年度毒偵緝字第56號），本院判決如下：
    主  文
林聖斌施用第二級毒品，累犯，處有期徒刑捌月。
    事  實
一、林聖斌：於民國90年間，因施用毒品案件，經本院以90年
    度毒聲字第3942號裁定送勒戒處所觀察、勒戒後，認無繼續
    施用毒品傾向，而於90年10月13日執行完畢釋放出所，並經
    臺灣板橋地方法院檢察署檢察官以90年度毒偵字第3825號為
    不起訴處分確定。於90年間，因妨害風化案件，經最高法
    院以93年度台上字第2449號判決判處有期徒刑1 年2 月確定
    。於91年間，因施用第一、二級毒品案件，經臺灣桃園地
    方法院於以91年度毒聲字第834 號裁定送觀察、勒戒後，認
    有繼續施用毒品之傾向，而由檢察官聲請強制戒治及起訴，
    強制戒治部分，經同法院以92年度毒聲字第2901號裁定令入
    戒治處所施以強制戒治，於92年10月2 日入戒治所，嗣因法
    律修正於93年1 月9 日出所，尚未執行完畢，起訴部分，則
    經臺灣新竹地方法院以93年度訴字第145 號判決判處應執行
    有期徒刑1 年確定。於92年間，因竊盜案件，經本院以92
    年度易字第2568號判處有期徒刑10月確定。於92年間，因
    違反槍砲彈藥刀械管制條例案件，經臺灣臺北地方法院以92
    年度簡字第4433號判處有期徒刑3 月確定。上開4
    罪，經臺灣新竹地方法院以93年度聲字第819 號裁定應執行
    有期徒刑3 年，並於95年11月19日保護管束期滿未經撤銷假
    釋視為執行完畢（於本案構成累犯）。於96年間，因竊盜
    等案件，經本院於96年7 月17日以96年度易字第1654號判決
    分別判處有期徒刑5 月、3 月，應執行有期徒刑7 月，於96
    年8 月25日判決確定。於96年間，因施用第一、二級毒品
    案件，經本院以96年度訴字第3841號判決分別判處有期徒刑
    9 月、6 月，應執行有期徒刑1 年2 月確定。因施用第一
    、二級毒品案件，經本院以96年度訴字第4516號判決分別判
    處有期徒刑9 月、6 月，應執行有期徒刑1 年1 月確定。
    因竊盜案件，經本院以96年度簡字第8074號判決判處有期徒
    刑5 月確定。上開5 罪，經本院以99年度聲字第1466
    號裁定定應執行有期徒刑2 年7 月確定。詎仍不知戒除毒癮
    ，基於施用第二級毒品甲基安非他命之犯意，於99年9 月1
    日凌晨0 時許為警採尿前回溯96小時內某時許，在不詳處所
    ，以不詳方式，施用第二級毒品甲基安非他命1 次。嗣於99
    年9 月1 日，在新北市政府警察局板橋分局信義派出所，經
    警徵得其同意採尿送請檢體結果，呈安非他命類陽性反應，
    始查悉上情。
二、案經新北市政府警察局板橋分局移送臺灣板橋地方法院檢察
    署檢察官偵查起訴。
    理  由
一、本件被告林聖斌、檢察官於本院準備程序中，對於本判決以
    下所引證據之證據能力均表示不爭執（本院卷第37頁反面）
    ，復未於言詞辯論終結前，對前開證據之證據能力提出異議
    ，本院審酌前揭證據作成之情況，亦無違法或不當之處，揆
    諸刑事訴訟法第159 條之5 之意旨，上開證據自均有證據能
    力無疑，合先敘明。
二、訊據被告於本院審理中矢口否認有何施用第二級毒品甲基安
    非他命犯行，辯稱：並未施用甲基安非他命，那天我有喝酒
    ，喝保力達、威士比還有啤酒云云。經查：
（一）被告於99年9 月1 日凌晨0 時許，在新北市政府警察局板
      橋分局信義派出所內經警徵得其同意接受採尿，其尿液檢
      體，嗣送台灣檢驗科技股份有限公司以酵素免疫分析法（
      EIA ）初驗及以氣相層析質譜儀法（GC/MS ）複驗結果，
      呈甲基安非他命陽性反應，有該公司99年9 月16日出具之
      濫用藥物檢驗報告、新北市政府警察局板橋分局偵辦毒品
      危害防制條例案被移送人姓名及代碼對照表各1 紙在卷可
      稽（99年度毒偵字第7905號卷第6 、10頁），再被告上開
      尿液檢體，係由被告親自排放尿液入瓶封緘、捺印等節，
      亦據被告於警詢中供述綦詳（同上偵卷第3 頁），被告雖
      於本院準備程序中改稱：那天喝很多酒，不知道是否自己
      排放並封存云云，然以經本院依被告聲請將扣案之尿液檢
      體（送驗編號：A0000000號）送請法務部調查局鑑定是否
      呈現安非他命類陽性反應及是否與被告之DNA 型別相符，
      經該局函覆稱：「送驗編號A0000000號尿液檢驗結果為甲
      基安非他命陽性反應；... 。」、「送驗編號『A0000000
      號』扣案尿液及『林聖斌』之口腔棉棒，其檢出之粒腺體
      DNA 序列均相同，研判該扣案尿液很有可能（機率99.70
      ％以上）來自林聖斌或其同母系血緣關係之人。」，有該
      局100 年5 月6 日調科字第10000181200 號鑑定書、100
      年7 月25日調科肆字第1000 0402780號DNA 鑑識實驗室鑑
      定書各1 紙在卷可參，足認並無誤採被告尿液送驗或遭污
      染之可能；又甲基安非他命經口服投與後約70﹪於24小時
      內自尿中排出，約90﹪於96小時內自尿中排出，由於目前
      國內尿液中甲基安非他命之檢驗僅為鑑定其是否呈陽性反
      應而未定其含量，且甲基安非他命成分之檢出與其投與方
      式，投與量、個人體質、採尿時間與檢測儀器之精密度等
      諸多因素有關，因此僅憑尿液中呈安非他命陽性反應，並
      無法確實推算吸食時間距採集時間之長短，惟依上述資料
      推斷，最長可能不會超過4 日（96小時）等情，亦經行政
      院衛生署藥物食品檢驗局81年2 月8 日藥檢壹字第1156
      號函敘明明確；而目前常用檢驗尿液中是否含有毒品反應
      之方法，有免疫學分析法與層析法兩類，尿液初步檢驗係
      採用免疫學分析法，由於該分析法對結構類似之成分，亦
      可能產生反應，故初步檢驗呈陽性反應者，需採用另一種
      不同分析原理之檢驗方法進行確認，大部分地方衛生單位
      所採用之另一種方法為Toxi -Lab 分析法（屬薄層層析法
      ），經行政院衛生署認可之檢驗機構則採用氣相層析質譜
      儀（GC/MS ）分析法，以氣相層析質譜儀分析法進行確認
      者，均不致產生偽陽性反應，Toxi-Lab分析法之靈敏度不
      如氣相層析質譜儀分析法，惟同時引起免疫學分析法及
      Toxi-Lab分析法均成偽陽性之機率極低，管制藥品管理局
      曾針對全國各衛生局判定為陽性之尿液檢體，抽樣以氣相
      層析質譜儀分析法進行確認，均未發現有偽陽性之誤判情
      形，亦有該局92年6 月20日管檢字第0920004713號函可據
      ，是本件台灣檢驗科技股份有限公司以氣相層析質譜分析
      法為確認檢驗之檢驗方法所得之檢驗結果，應無檢驗錯誤
      之虞，況以法務部調查局以同一方式為確認檢驗結果，亦
      獲致相同之結論。準此，被告於99年9 月1 日凌晨0 時許
      為警採尿前回溯96小時內某時許，施用第二級毒品甲基安
      非他命1 次之犯行，堪以認定，被告所辯稱因飲用保力達
      等飲料致驗尿結果呈安非他命類陽性反應云云，顯係事後
      卸責之詞，無足採信。
（二）按施用第一、二級毒品為犯罪行為，毒品危害防制條例第
      10條定有處罰明文。故施用第一、二級毒品者，依前揭規
      定本應科以刑罰。惟基於刑事政策，對合於一定條件之施
      用者，則依同條例第20條、第23條之規定，施以觀察、勒
      戒及強制戒治之保安處分。又毒品危害防制條例於92年7
      月9 日修正公布，自93年1 月9 日施行，其中第20條、第
      23條將施用毒品之刑事處遇程序，區分為「初犯」及「五
      年內再犯」、「五年後再犯」。依其立法理由之說明：「
      初犯」，經觀察、勒戒或強制戒治後，應為不起訴處分或
      不付審理之裁定；經觀察、勒戒或強制戒治執行完畢釋放
      後，「五年內再犯」者，因其再犯率甚高，原實施之觀察
      、勒戒及強制戒治既已無法收其實效，爰依法追訴或裁定
      交付審理。至於經觀察、勒戒或強制戒治執行完畢釋放後
      ，「五年後再犯」者，前所實施之觀察、勒戒或強制戒治
      已足以遮斷其施用毒品之毒癮，為期自新及協助其斷除毒
      癮，仍適用「初犯」規定，先經觀察、勒戒或強制戒治之
      程序。從而依修正後之規定，僅限於「初犯」及「五年後
      再犯」二種情形，始應先經觀察、勒戒或強制戒治程序。
      倘被告於五年內已再犯，經依法追訴處罰，縱其第三次（
      或第三次以上）再度施用毒品之時間，在初犯經觀察、勒
      戒或強制戒治執行完畢釋放五年以後，已不合於「五年後
      再犯」之規定，且因已於「五年內再犯」，顯見其再犯率
      甚高，原實施觀察、勒戒或強制戒治，已無法收其實效，
      即應依該條例第10條處罰。至於第三次（或第三次以上）
      施用毒品之時間，是否宜有期間限制？以多久為適宜？則
      分屬刑事政策、專門醫學之範圍，非審判機關所能決定，
      有待循立法途徑解決（最高法院97年第5 次刑事庭會議決
      定要旨可參）。查被告有如事實欄所示於觀察、勒戒執行
      完畢及於該觀察、勒戒執行完畢5 年內再犯施用毒品案件
      ，經法院判處罪刑確定等情，有臺灣高等法院被告前案紀
      錄表在卷可稽，是被告既曾於觀察、勒戒執行完畢釋放後
      「5 年內再犯」施用毒品案件，且經法院判處罪刑確定，
      又另犯本案施用第二級毒品之犯行，自非屬毒品危害防制
      條第20條第3 項所定「5 年後再犯」之情形，應認檢察官
      對其提起公訴，應屬合法。
（三）綜上所陳，本案事證明確，被告上揭犯行堪以認定，自應
      依法論科。
三、核被告所為，係犯毒品危害防制條例第10條第2 項之施用第
    二級毒品罪。被告施用第二級毒品前後，持有第二級毒品之
    低度行為，皆為施用之高度行為所吸收，不另論罪。被告有
    如事實欄所示之犯罪科刑及執行情形，有臺灣高等法院被告
    前案紀錄表在卷可稽，其於上開有期徒刑執行完畢後5 年內
    ，故意再犯本件有期徒刑以上之罪，為累犯，應依刑法第47
    條第1 項之規定，加重其刑。爰審酌被告前因施用毒品，獲
    得不起訴處分之寬典，並經法院判處罪刑確定，仍無法戒絕
    毒癮，再次漠視法令禁制而犯本罪，惟其施用毒品所生危害
    ，實以自戕身心健康為主，對於他人生命、身體、財產等法
    益，尚無明顯而重大之實害，並兼衡其犯後態度等一切情狀
    ，量處如主文所示之刑，以資懲儆。
據上論斷，應依刑事訴訟法第299 條第1 項前段，毒品危害防制
條例第10條第2 項，刑法第11條前段、第47條第1 項，判決如主
文。
本案經檢察官李美金到庭執行職務。
中    華    民    國   100    年    8     月    31    日
                  刑事第十二庭  法  官  張誌洋
以上正本證明與原本無異
如不服本判決應於收受判決後10日內向本院提出上訴書狀，並
應敘述具體理由。其未敘述上訴理由者，應於上訴期間屆滿後
20日內向本院補提理由書（均須按他造當事人之人數附繕本）
「切勿逕送上級法院」。
                                書記官  張桐嘉
中    華    民    國   100    年    8     月    31    日
附錄本案論罪科刑法條全文：
毒品危害防制條例第10條
施用第一級毒品者，處 6 月以上 5 年以下有期徒刑。
施用第二級毒品者，處 3 年以下有期徒刑。